臺灣桃園地方法院刑事判決　　　　　　　　　　　　　九十三年度訴字第四七號
　　公　訴　人　臺灣桃園地方法院檢察署檢察官
　　被　　　告　甲○○　男　二.
　　選任辯護人　關維忠律師
右列被告因殺人未遂等案件，經檢察官提起公訴（九十三年度偵字第二三六八號），
本院判決如左：
    主  文
甲○○共同殺人未遂，處有期徒刑伍年陸月，扣案之仿ＧＬＯＣＫ廠二六型半自動之
改造玩具手槍壹把（槍枝管制編號0000000000號，含彈匣壹個）沒收；又
教唆殺人未遂，處有期徒刑伍年貳月，應執行有期徒刑拾年肆月，扣案之仿ＧＬＯＣ
Ｋ廠二六型半自動之改造玩具手槍壹把（槍枝管制編號0000000000號，含
彈匣壹個）沒收。
    事  實
一、甲○○於民國九十二年十一月二十三日晚上十一時許，在桃園縣桃園市○○○路
    「金山鴨肉海產」店與真實姓名、年籍不詳綽號「阿狗」之成年男子及數名真實
    姓名、年籍不詳成年男子共進宵夜後，因酒醉（未達精神耗弱之狀態）即駕駛車
    牌號碼ＫＸ─六六八八號自小客車，而前往桃園市○○路一二一巷二十六號「長
    虹賓館」休憩，甲○○至賓館後因講話大聲並辱罵賓館櫃檯人員丁○○，致二人
    發生口角，經在場友人乙○○勸阻後先行離去，惟甲○○心有不甘竟萌生報復之
    意，適「阿狗」來電，甲○○即告知方才與丁○○發生爭執，「阿狗」遂攜帶具
    殺傷力可擊發仿ＧＬＯＣＫ廠二六型半自動之改造玩具手槍一把（槍枝管制編號
    0000000000號，含彈匣一個）及具有殺傷力之土造子彈二顆，並夥同
    另五名真實姓名、年籍不詳之成年男子，駕車前往上開賓館復仇，甲○○待「阿
    狗」等六人到達上開賓館後，於同年十一月二十四日凌晨一時十二分許，竟與「
    阿狗」等六人共同基於殺人、持有具殺傷力槍枝、子彈之犯意聯絡，由甲○○先
    持木製棒球棒進入賓館毆打丁○○頭部，隨即「阿狗」等六名真實姓名年籍不詳
    成年男子，每人亦均持木製棒球棒或鋁棒進入賓館毆擊丁○○頭部，且有人持賓
    館內之滅火器丟向丁○○，丁○○遂持電擊棒抵抗，期間「阿狗」掏出上揭槍、
    彈，甲○○則站在「阿狗」旁邊，以手比向丁○○，並有人喊叫「給他開」等語
    ，「阿狗」即持上揭槍、彈，欲朝丁○○身體射擊，適丁○○聽聞上情，便持手
    中之電擊棒揮擊，而揮到「阿狗」持槍的手，致「阿狗」持槍方向偏下而射到丁○○左小腿一槍，於丁○○受槍擊傷後，真實姓名年籍不詳成年男子數人仍續持
    棍棒毆打丁○○，致丁○○受有頭部外傷併腦震盪、頭皮裂傷兩處各約六×五公
    分、五×二公分及左小腿貫穿性槍傷之傷害，適時，丁○○之兄丙○○在樓上辦
    公室自賓館監視錄影見有異狀，即刻趕下樓欲搭救丁○○，甲○○、「阿狗」等
    人始匆忙逃離賓館。又甲○○見丙○○分持電擊棒、金屬棍棒自賓館追出來，其
    中一台車號不詳車子已駛離，而甲○○、「阿狗」要駕駛車牌號碼ＫＸ─六六八
    八號自小客車離開時，因丙○○緊追不捨，致甲○○二人無法順利駕車脫逃，竟
    另基於教唆殺人之犯意，教唆「阿狗」持槍射擊丙○○，「阿狗」遂掏槍並對著
    丙○○，丙○○見狀即刻往回跑而倖免，旋甲○○、「阿狗」即搭乘前已駛離復
    返回現場之不詳車號自用小客車逃逸。嗣經警員據報前往現場處理，依甲○○未
    及駛離之上開自小客車車牌號碼而循線查獲，並帶同警員至桃園市○○路○段一
    六二號對面鐵皮屋搜獲上揭改造玩具手槍一支（含彈匣一個）、土造子彈一顆。
二、案經丁○○訴由桃園縣警察局桃園分局報請臺灣桃園地方法院檢察署檢察官偵查
    起訴。
    理  由
一、訊據被告甲○○固供承於上揭時、地與「阿狗」等共七人，分持木製棒球棒、鋁
    棒毆打丁○○之事實不諱，惟矢口否認有殺人、教唆殺人、持有具殺傷力槍枝、
    子彈之犯意，辯稱：伊當時酒醉，已快要沒有意識，亦已忘記是否曾說過什麼話
    ，伊沒有印象曾叫「阿狗」開槍打丁○○、丙○○，且伊亦不知道「阿狗」有帶
    槍，案發時伊沒有聽到槍聲，直到去警局作筆錄時，聽警察說才知道有人開槍，
    當時「阿狗」等人是要幫伊出氣，沒有殺人的意思云云。經查：
    （一）右揭事實，迭據證人丁○○、丙○○於警詢、偵查迄本院審理時證述綦詳
          （見臺灣桃園地方法院檢察署九十三年度偵字第二三六八號偵查卷第八頁
          至第十頁、第二十二頁至二十四頁、第八十一頁至第八十四頁、本院九十
          三年六月八日審判筆錄），且被告於偵查中亦供承：「‧‧‧我叫人來現
          場時不知道有人有帶槍，但後來知道有人帶槍後，我在大馬路時確實有叫
          人對某人開槍。」、「（問：叫持槍的人對何人開槍？）是叫人對丙○○
          開槍。」、「‧‧‧在外面我被人追著跑時，我有叫人開槍。」、「（問
          ：是否確實有叫持槍之人對丙○○開槍？）是。」、「（問：是否承認和
          「阿狗」共同持有槍械及持棍棒毆打丁○○涉有殺人未遂、教唆他人對梁
          文燦開槍？）承認‧‧‧」等語（見同上偵查卷第八十二頁、八十四頁、
          八十五頁）。
    （二）又本院勘驗本件案發錄影帶、ＤＶＤ，其中錄影帶勘驗內容為『一開始被
          告進入店內後，對著坐在櫃檯之證人丁○○說「怎麼沒有（台語）」，證
          人丁○○有回答一句話（此句聽不清楚），被告說「你出來一下」、「你
          出來一下」，證人丁○○仍坐在櫃檯沒有出來，被告忽然持隨身攜帶之木
          製棒球棒打證人丁○○的頭部一下，打完後木棒即飛脫，隨即有六名男子
          逐一出現並均持木製球棒或鋁棒毆打證人丁○○並砸櫃台，證人丁○○持
          黑色包裝之長條物抵抗，在證人丁○○被毆打及櫃台被砸期間，其中有人
          持店內之滅火器丟向證人丁○○，並有人罵「你娘老雞巴」等穢語二、三
          句，且第三位進入之男子（即阿狗）身背一黑色袋子，走到櫃台左側（以
          被害人方向看），現場聲音吵雜，有一男子持木棒跳上櫃台再跳下，證人
          丁○○站姿持黑色長條物抵抗，並往櫃台左側揮擊，此時有人說「給他開
          （台語）你娘老雞巴」，之後阿狗走回櫃台正中央，右手持槍並轉身將該
          槍收起來，之後樓梯上方傳來「你們知道這是誰的店嗎？」二、三句，並
          自樓上傳來電擊棒的聲音，該七人即迅速離開店內，隨即證人丙○○自樓
          梯下來，二手分持金屬製棍棒、電擊棒各一支追出去，證人丁○○也起身
          追出去，之後樓梯上又下來了一位身穿白色上衣之人也追出去』，ＤＶＤ
          勘驗內容為『一開始被告進入店內後，忽然持隨身攜帶之木製棒球棒打證
          人丁○○的頭部一下，打完後木棒即飛脫，隨即有六名男子逐一出現並均
          持木製球棒或鋁棒毆打證人丁○○並砸櫃台，證人丁○○以黑色包裝之長
          條物抵抗，在證人丁○○被毆打及櫃台被砸期間，其中有人持店內之滅火
          器丟向證人丁○○，且第三位進入之男子（即阿狗）身背一黑色袋子，走
          到櫃台左側（以被害人方向看），此時被告在「阿狗」旁邊以手指證人梁
          文豐，「阿狗」邊掏槍邊將持槍的手伸入櫃台內，後來「阿狗」即走到櫃
          台正前方，並將手持的槍收起來（塞入右腰），之後丙○○下樓，二手分
          持金屬製棍棒、電擊棒各一支追出去，丁○○也起身追出去，之後樓梯上
          又下來了一位身穿白色上衣之人也追出去。』，此有本院九十三年七月二
          日勘驗筆錄足稽，核與證人丁○○證述情節相符，並有聖保祿醫院診斷證
          明書一紙、現場照片二十七張附卷可佐，是被告辯稱伊沒有叫「阿狗」開
          槍打丁○○，且伊亦不知道「阿狗」有帶槍云云，要屬卸責之詞，不足採
          信。
    （三）按殺人與傷害之區別，應以有無殺意為斷，其受傷之多寡，及是否為致命
          部位，有時雖可藉為認定有無殺意之心證，究不能據為絕對標準。被告雖
          否認有殺證人丁○○之犯意，惟查，頭部為人體要害之一，以木製棒球棒
          、鋁棒猛朝人之頭部圍毆，易生死亡結果，且槍枝係屬殺傷力甚強之武器
          ，若遭擊中頭部或身體重要器官極易生死亡之結果，此均為眾所周知之事
          。本件綜觀被告、「阿狗」等七人一進入賓館即持木製棒球棒、鋁棒朝證
          人丁○○猛力揮擊，如持續揮打證人丁○○頭部，本足致證人丁○○發生
          死亡結果，且本件於「阿狗」持槍欲射擊證人丁○○時，被告係站在「阿
          狗」旁邊，並以手比向證人丁○○，且此時有人喊「給他開（台語）你娘
          老雞巴」等語，詳如前揭勘驗結果，足見被告當時就「阿狗」有持槍並開
          槍射擊證人丁○○之事實，顯然知情且不違背其本意，否則何以被告站在
          「阿狗」旁邊，並以手比向證人丁○○？況於「阿狗」持槍射證人丁○○
          後，仍有與「阿狗」同來之數位姓名年籍不詳成年男子繼續毆打證人梁文
          豐，足見被告與「阿狗」等共七人顯有殺人之犯意聯絡至為明確，是被告
          辯稱：伊不知道「阿狗」有帶槍，案發時沒有聽到槍聲，直到去警局作筆
          錄時，聽警察說才知道有人開槍云云，無非卸責之詞，顯不足採。至辯護
          意旨以：被告不知「阿狗」有帶槍，更不知道「阿狗」會使用槍彈射擊證
          人丁○○，而與「阿狗」無殺人犯意聯絡云云，核與本院上揭勘驗結果不
          符，委不足採。
    （四）再被告教唆「阿狗」持槍射擊證人丙○○，「阿狗」遂掏槍並指向證人梁
          文燦，證人丙○○見狀即刻往回跑而倖免一節，除據被告於偵查中供承在
          卷外，復據證人丙○○指訴歷歷，均詳如前述，從而，「阿狗」顯然係因
          被告之教唆而萌生殺人犯意，並已著手實施之事實，堪予認定。又槍枝係
          屬殺傷力強之武器，若遭擊中極易生死亡之結果，本件如果證人丙○○繼
          續追捕，將生「阿狗」對證人丙○○開槍而生死亡結果，此情形應為被告
          當時所能預見，從而，被告教唆「阿狗」開槍，其有殺人之犯意，至為明
          灼。是被告辯稱：伊未叫「阿狗」開槍打丙○○云云，顯係臨訟飾卸之詞
          ，不足為採。
    （五）又扣案之槍、彈經送鑑結果為：送鑑改造手槍壹枝（槍枝管制編號000
          0000000號），認係由仿ＧＬＯＣＫ廠二六型半自動手槍製造之玩
          具手槍換裝土造金屬槍管而成之改造手槍，機械性能良好，可擊發適用子
          彈，認具殺傷力；送鑑子彈壹顆，係土造子彈，具直徑八‧九ｍｍ之土造
          金屬彈頭，經試射，可擊發，認具殺傷力等情，此有內政部警政署刑事警
          察局九十三年一月十五日刑鑑字第○九二○二二六七六四號槍彈鑑定書一
          份存卷足證，且本件於案發後，經警員至現場蒐證，搜獲彈頭一顆，業據
          證人丁○○於本院審理時證述明確，並有彈頭照片一張在卷足參，從而，
          被告與綽號「阿狗」等七人共同持有上揭具殺傷力改造手槍一把、可發射
          具有殺傷力之土造子彈兩顆等情，應可認定。至扣案之彈頭、改造手槍經
          不具來復線，欠缺足資比對之特徵紋痕，故無法比對該彈頭是否為送驗槍
          枝所擊發，此有內政部警政署刑事警察局九十三年七月十二日刑鑑字第○
          九三○一三七一六一號函及照片二張附卷可稽，惟本件係「阿狗」以電話
          告知被告作案槍、彈藏放處，被告始帶同警方起獲上揭扣案之槍、彈一節
          ，業據被告於警詢、偵查中自白不諱，且觀之扣案彈頭一顆其直徑為九ｍ
          ｍ，核與扣案之改造玩具手槍之槍管內徑九ｍｍ、土造子彈直徑約八‧九
          ｍｍ大致相符，從而，本件雖無法鑑定現場查獲之彈頭是否為扣案槍枝所
          擊發，然綜合被告自白、搜獲槍、彈經過及槍管、子彈直徑大小比對，足
          認現場扣案槍枝、子彈應係案發時所使用之槍、彈。至被告於本院審理時
          改稱：伊在警局時，「阿狗」打電話給伊，「阿狗」在電話中向警察說槍
          、彈在何處，並非伊告知警員槍、彈放何處云云，然查，本件係「阿狗」
          以電話告知被告作案槍、彈藏放處，被告始帶同警方起獲上揭扣案之槍、
          彈一節，迭據被告於警詢、偵查中自白不諱，是被告於本院審理時告以被
          告現場查獲之彈頭是否為送驗槍枝所擊發無法比對之結論後，始為上揭答
          辯，要屬卸責之詞，不足採信。
    （六）至被告辯稱：伊當時酒醉，已快要沒有意識，亦已忘記是否曾說過什麼話
          云云，然被告於警詢、偵查及本院審理時中能明確供出當時有持木製棒球
          棒毆打證人丁○○、球棒來源、有教唆「阿狗」持槍射擊證人丙○○等情
          節，顯見被告知悉案發時之情況，且被告於警詢、偵查中均未抗辯當時之
          精神狀況已酒醉至幾乎沒有意識，是被告上揭所辯，不足為採。
    （七）另辯護意旨以：本件勘驗ＤＶＤ畫面結果，應認為「阿狗」開槍時是朝下
          云云，查證人丁○○於偵、審中均證述當時持槍人是要朝伊身體開槍，伊
          持電擊棒阻擋，才打到伊的小腿等語，核與本院於九十三年七月十五日勘
          驗扣案錄影帶結果為『有一名男子身背一黑色袋子（即阿狗），走到櫃台
          左側，有看到被害人站著持黑色長條物品往櫃台左側揮擊的動作』等情相
          符，且佐以本院於九十三年七月十五日再次勘驗ＤＶＤ畫面，看不出舉槍
          的人持槍是朝下或是朝上，只看出其有持槍伸入櫃台的動作，此有勘驗筆
          錄在卷足憑，是應以證人丁○○之證詞可採，辯護人上揭辯護意旨，洵屬
          無據，附此敘明。
    綜上所述，本件事證明確，被告上開殺人未遂、教唆殺人未遂、未經許可持有其
    他可發射金屬或子彈具有殺傷力之槍枝、子彈之犯行，堪予認定，應依法論科。
二、核被告甲○○所為，係犯刑法第二百七十一條第二項、第一項之殺人未遂罪、第
    二十九條第一項、第二百七十一條第二項、第一項之教唆殺人未遂罪（本件「阿
    狗」已因被告之教唆開槍而著手實施，詳如前述，公訴人認「阿狗」尚未形成犯
    罪決意，而係犯第二十九條第三項、第二百七十一條第二項、第一項之教唆殺人
    未遂罪，容有誤會）、違反槍砲彈藥刀械管制條例第十一條第四項之未經許可，
    持有其他可發射金屬或子彈具有殺傷力之槍枝罪及同條例第十二條第四項之未經
    許可持有子彈罪（扣案之改造玩具手槍本含彈匣一個，不另構成持有槍砲主要零
    件罪，公訴人認被告涉犯槍砲彈藥刀械管制條例第十三條第四項之持有槍砲主要
    零件罪，應屬贅引）。被告與綽號「阿狗」成年男子、另五名真實姓名、年籍不
    詳成年男子共七人間，就殺人未遂罪、未經許可持有槍枝、子彈罪間，有犯意聯
    絡及行為分擔，均為共同正犯。被告以一行為同時持有上揭扣案之槍、彈，係一
    行為觸犯二罪名之想像競合犯，應依刑法第五十五條規定，從一重之未經許可持
    有其他可發射金屬或子彈具有殺傷力之槍枝罪處斷。又被告被告所犯未經許可持
    有其他可發射金屬或子彈具有殺傷力之槍枝罪、殺人未遂罪二罪間，有方法結果
    之牽連關係，應從一重之殺人未遂罪處斷。被告所犯殺人未遂罪、教唆殺人未遂
    罪二罪，犯意各別，行為互諸，應分論併罰，公訴人認此部分有連續犯之裁判上
    一罪關係，容有誤會，附此敘明。被告著手為上開殺人、教唆殺人之行為後，致
    被害人丁○○僅受有上開傷害，但未生死亡之結果，被害人丙○○因即刻往回跑
    而倖免，其犯行尚均屬未遂階段，均應依刑法第二十六條前段規定，按既遂犯之
    刑減輕。爰審酌被告僅因被害人丁○○發生口角，竟萌殺人動機，犯罪手段、所
    生危害及犯罪後否認犯行之態度等一切情狀，分別量處如主文所示之刑，並定其
    應執行之刑，以示儆懲。
三、扣案之具殺傷力可擊發仿ＧＬＯＣＫ廠二六型半自動之改造玩具手槍一把（含彈
    匣，槍枝管制編號0000000000號），為違禁物，應依刑法第三十八條
    第一項第一款之規定宣告沒收。扣案之子彈一顆、彈頭一顆，前者業經內政部警
    政署刑事警察局鑑定人員試射擊發而滅罄，後者為擊發後之殘餘物，復非違禁物
    ，均無庸宣告沒收。至扣案之木製球棒二支、未扣案之木製球棒、鋁棒計五支，
    雖為供犯罪所用之物，然被告於警詢中供述是「阿狗」帶來的人拿給伊的等語，
    而否認為其所有，惟本案僅查獲被告，其餘「阿狗」等六人均未到案，是本件並
    無積極證據證明扣案之木製球棒二支、未扣案之木製球棒、鋁棒計五支為「阿狗
    」等六人所有，自不為沒收諭知。
據上論斷，應依刑事訴訟法第二百九十九條第一項前段，槍砲彈藥刀械管制條例第十
一條第四項、第十二條第四項，刑法第十一條前段、第二十八條、第二十九條第一項
、第二項、第二百七十一條第二項、第一項、第五十五條、第二十六條前段、第五十
一條第一項第五款、第三十八條第一項第一款，判決如主文。
本案經檢察官黃重鋼到庭執行職務。
中      華        民        國      九十三    年    七    月   二十九   日
                              臺灣桃園地方法院刑事第一庭
                                  審判長法  官  林  婷  立
                                        法  官  胡  芷  瑜
                                        法  官  黃  梅  淑
右正本證明與原本無異。
如不服本判決，應於判決送達後十日內向本院提出上訴狀 (應附繕本)，上訴於臺灣
高等法院。
                                        書記官  魏  里  安
中      華        民        國      九十三    年    七    月   二十九   日
附錄本案論罪科刑法條：
中華民國刑法第二百七十一條規定：
殺人者，處死刑、無期徒刑或十年以上有期徒刑。
前項之未遂犯罰之。
槍砲彈藥刀械管制條例第十一條第四項規定：
未經許可，持有、寄藏或意圖販賣而陳列第一項所列槍砲者，處一年以上七年以下有
期徒刑，併科新臺幣七百萬元以下罰金。
槍砲彈藥刀械管制條例第十二條第四項規定：
未經許可，持有、寄藏或意圖販賣而陳列子彈者，處五年以下有期徒刑，併科新台幣
三百萬元以下罰金。
